臺灣臺北地方法院民事判決　　　　　　　96年度訴字第7000號
原　　　告　乙○○
訴訟代理人　甲○○
被　　　告　丙○○
上列當事人間請求損害賠償事件，本院於中華民國96年11月13日
言詞辯論終結，判決如下：
     主  文
原告之訴及假執行之聲請均駁回。
訴訟費用由原告負擔。
    事實及理由
一、原告主張：
    被告於民國95年12月間經由信義房屋紅樹林店（下稱信義房
    屋）之仲介，向原告之配偶訴外人黃玉聰購買位於台北縣淡
    水鎮○○○路 ○段87號28樓之房屋（下稱系爭房屋），雙方
    業於民國96年2月6日完成交屋，惟被告於96年 4月30日寄發
    存證信函予黃玉聰，表示房屋上層樓板有嚴重之滲漏現象，
    主張欲依民法第 359條規定解除雙方之房屋買賣契約，並要
    求黃玉聰於文到 7日內返還被告己交付之價金，並賠償其所
    有損失，否則將依法訴追等語。雖原告與黃玉聰為夫妻關係
    ，惟系爭房屋非原告所有，被告除寄發存證信函予黃玉聰外
    ，更查到原告任職台灣大學之公務電話號碼、未於網路公開
    之內部聯繫公務電子郵件地址、詳細工作單位與地點、所居
    住之台灣大學教授宿舍地址等資訊，並在原告公務電話語音
    信箱留言、寄送電子信件，威脅原告如果不出面解決系爭房
    屋問題，便要對原告及訴外人黃玉聰提起告訴，並進而到原
    告位於台灣大學校區內的教授宿舍大門上張貼告示，要求原
    告迅速出面解決系爭房屋問題，否則結果自負等語，且亦將
    類似的告示張貼在原告系所辦公室門上，甚至到系辦公室要
    求見原告之主管。而原告畢業於美國紐約大學，為職能治療
    哲學博士，目前為國立臺灣大學職能治療學系助理教授，名
    譽對其職務工作至為重要，被告的行為已構成對原告人格形
    象之惡意侵害。且系爭房屋糾紛發生之後，訴外人黃玉聰乃
    委託訴外人甲○○代為處理，始發現系爭房屋上層樓板之滲
    漏現象，係因交屋後同棟29樓之房屋進行浴室裝潢所致，且
    29樓屋主也願意負賠償責任，甲○○遂於同年5月14日寄出
    存證信函予被告作成相關說明，嗣後亦以受任人身份出席房
    屋仲介公司所召開之協調會議，惟被告仍堅持要解除買賣契
    約並返還價金，原告乃爰依民法第18條第1項、第195條第1
    項規定，向被告請求侵害原告之名譽及精神上之損害賠償等
    語。並聲明：(一)被告應給付原告新台幣（下同）100萬元，
    及自起訴狀繕本送達翌日起至清償日止，按週年利率5％計
    算之利息。(二)原告願供擔保，請准宣告假執行。
二、被告抗辯則以：
    被告於96年 2月間經由信義房屋仲介向原告之夫黃玉聰購買
    系爭房屋，詎料同年 4月間，被告偕同裝潢人員至系爭房屋
    時，始發現系爭房屋之上層樓板有嚴重的滲漏及壁癌情形，
    因黃玉聰未留有聯繫地址，被告遂以存證信函請信義房屋代
    為通知黃玉聰出面處理，嗣後經黃玉聰代理人之訴外人甲○
    ○以存證信函回覆被告，表示買賣標的物之利益及危險自交
    付時起，均應由買受人承受，且被告購買中古屋，自應承擔
    隨時可能發生之風險，被告乃請求信義房屋安排在系爭房屋
    現場開協調會以便瞭解滲漏情形，卻遭甲○○拒絕，而信義
    房屋亦通知被告，因原告及黃玉聰等二人皆已出國而無法聯
    繫，而黃玉驄曾表示原告任職於台灣大學，被告即上網查詢
    原告任職單，並以電話語音留言及寄送電子郵件方式與原告
    聯繫，僅想透過原告聯繫黃玉驄出面解決系爭房屋糾紛，且
    依民法第1003條第 1項規定，夫妻於日常家務互為代理人，
    被告之做法並無不妥，且被告於電話語音留言及電子郵件中
    ，僅通知原告因與信義房屋無法達成協議，請原告及黃玉驄
    出面解決系爭房屋問題，否則將提訴訟保障自身權益，並未
    有威脅人身安全之文字敘述，亦未有侵害原告名譽或貶損其
    社會評價的字眼，原告之訴顯無理由等語，資為抗辯。並聲
    明：(一)駁回原告之訴。(二)如受不利判決，願供擔保請求免為
    假執行。
三、兩造不爭執之事項：
(一)被告於95年12月間透過信義房屋之仲介，向原告之夫即訴外
    人黃玉驄購買座落於台北縣淡水鎮○○○路 ○段87號28樓之
    房屋，並業於96年2月6日交屋。
(二)惟交屋後被告發覺系爭房屋之上層樓板有滲水、壁癌現象，
    被告乃於96年 4月30日寄發存證信函與黃玉驄，表示欲依民
    法第359規定解除買賣契約，並要求黃玉驄於收受存證信函7
    日內，返還被告已支付之價金，及賠償所有損失。
(三)被告於原告所任職之台灣大學公務電話留言，並於台灣大學
    公務電子信箱寄送電子郵件，表示若原告不出面解決系爭房
    屋問題，即要對原告及黃玉驄提起告訴。
(四)被告於原告位於台灣大學校區內之教授宿舍大門上、及原告
    系所辦公室門上，張貼「乙○○ /黃玉驄：請速出面解決紅
    樹林房屋問題，否則結果自負！」之文件。
(五)黃玉驄業已委託訴外人甲○○代為處理系爭房屋問題，且甲
    ○○已於96年 5月14日寄出存證信函與被告，之後兩造曾召
    開協調會。
四、按因故意或過失，不法侵害他人之權利者，負損害賠償責任
    ；不法侵害他人之身體、健康、名譽、自由、信用、隱私、
    貞操，或不法侵害其他人格法益而情節重大者，被害人雖非
    財產上之損害，亦得請求賠償相當之金額；民法第184條第1
    項前段、第195條第1項前段固分別定有明文；惟民事訴訟如
    係由原告主張權利者，應先由原告負舉證之責，若原告先不
    能舉證，以證實自己主張之事實為真實，則被告就其抗辯事
    實即令不能舉證，或其所舉證據尚有疵累，亦應駁回原告之
    請求，亦有最高法院17年上字第917號判例可資參照。
五、經查：
(一)本件原告主張被告有侵害其名譽權之情事，惟經被告所否認
    ，參之前揭最高法院判例意旨，原告自應就被告有侵害其名
    譽之事實負舉證責任。
(二)原告主張被告侵害其名譽權，業據其提出被告張貼於原告在
    台灣大學宿舍及辦公室門口之文件，並附上系爭房屋有滲水
    、壁癌現象之照片為證，被告就上開文件之真正並不爭執。
    系爭文件之內容係記載：「乙○○／黃玉驄：請速出面解決
    紅樹林房屋問題，否則結果自負！」等語並附上系爭房屋滲
    水之照片 1張。然由系爭文件之內容觀之，該文件僅在通知
    原告及其夫黃玉驄出面處理系爭房屋之漏水問題，否則結果
    自負，其意無非係若不出面處理，將採取即卷附被告向原告
    寄發之96年 4月18日存證信函及96年1月7日電子郵件所載之
    法律途徑，應屬其合法之權利之行使，並無恐嚇、脅迫之文
    字，亦難認其中有任何恐嚇、脅迫之含意，實難認對原告之
    名譽、人格權造成侵害。
(三)再依一般社會通念，被告於交屋後發覺上開房屋有滲水、壁
    癌現象，當然急於透過仲介找尋賣方處理，惟經仲介告知無
    法聯絡上開房屋之出賣人黃玉驄，想起黃玉驄之配偶即原告
    曾提及在台灣大學任教，遂經網路查得原告任教單位，先在
    原告所任職之台灣大學公務電話留言，並於台灣大學公務電
    子信箱寄送電子郵件，表示若原告不出面解決系爭房屋問題
    ，即要對原告及黃玉驄提起告訴，仍未獲解決，縱黃玉驄業
    已委託甲○○代為處理系爭房屋問題，甲○○並於96年5 月
    14日寄出存證信函與被告，之後兩造曾召開協調會，惟協調
    並無結果，被告遂再至原告位於台灣大學校區內之教授宿舍
    大門上、及原告系所辦公室門上，張貼「乙○○／黃玉驄：
    請速出面解決紅樹林房屋問題，否則結果自負！」之文件，
    並附上系爭房屋有滲水、壁癌現象之照片 1張，欲使出賣人
    黃玉驄之配偶即原告及黃玉驄出面處理上開房屋之滲水、壁
    癌問題，衡諸上開房屋價不斐，被告已支付高價，卻無法正
    常使用上開房屋，其要求賣方儘速處理之心態，屬人之常情
    ，被告此舉並無不法。
(四)此外，原告復未能提出其他證據證明被告確有將侵害原告名
    譽權之事實表白於特定或不特定第三人，而足使原告之社會
    評價因此受有貶損，參諸前開最高法院判例意旨，原告就其
    所主張之事實不能證明。
(五)綜上所述，本件被告張貼於原告在台灣大學宿舍及辦公室門
    口之記載：「乙○○／黃玉驄：請速出面解決紅樹林房屋問
    題，否則結果自負！」等語之文件，並附上系爭房屋有滲水
    、壁癌現象之照片之行為，尚難認已侵害原告之名譽權，亦
    難認對原告已造成精神上之損害。從而，原告依侵權行為之
    法律關係，向被告請求賠償名譽及精神上之損害 100萬元，
    即屬無據，應予駁回；原告之訴既經駁回，其假執行之聲請
    ，即失所依附，應併駁回之。
六、本件判決之基礎已臻明確，兩造其餘之主張、陳述及其他所
    提證據，經本院斟酌後，均與判決結果無影響，亦與本案之
    之爭點無涉，自無庸逐一論述，併此敘明。
七、訴訟費用負擔之依據：民事訴訟法第78條。
中　　華　　民　　國　　96　　年　　11　　月　　27　　日
                  民事第二庭    法　官　黃雅芬
以上正本係照原本作成。
如對本判決上訴，須於判決送達後20日內向本院提出上訴狀。
中　　華　　民　　國　　96　　年　　11　　月　　27　　日
                                書記官  王文心
